【裁判字號】    99,台非,26
【裁判日期】    990128
【裁判案由】    違反毒品危害防制條例
【裁判全文】
最高法院刑事判決                九十九年度台非字第二六號
上  訴  人  最高法院檢察署檢察總長
被      告  甲  ○
上列上訴人因被告違反毒品危害防制條例案件，對於台灣桃園地
方法院中華民國九十八年一月十六日確定判決（九十七年度審訴
字第二四○三號，起訴案號：台灣桃園地方法院檢察署九十七年
度毒偵字第二七六六號），認為部分違法，提起非常上訴，本院
判決如下：
    主  文
原判決關於主刑部分撤銷。
甲○犯施用第一級毒品罪，處有期徒刑陸月；又犯施用第二級毒
品罪，處有期徒刑伍月。應執行有期徒刑拾月。
    理  由
非常上訴理由稱：「一、按判決不適用法則或適用不當者，為違
背法令，刑事訴訟法第三百七十八條定有明文。復又依法應於審
判期日調查之證據未予調查，致適用法令違誤而顯然於判決有影
響者，該項判決即屬違背法令，得提起非常上訴，復經司法院大
法官會議釋字第一八一號解釋在案，故事實審法院對於被告有無
累犯之事實，應否適用刑法第四十七條規定加重其刑，即屬法院
認定事實與適用法律之基礎事項，客觀上有調查之必要性，應依
職權加以調查；倘被告並非累犯，然事實審未詳加調查，致判決
誤用累犯之規定論處，即屬刑事訴訟法第三百七十九條第十款規
定之依法應於審判期日調查之證據而未予調查，其判決當然為違
背法令。又刑法上之累犯，依該法第四十七條規定（按：應係第
四十七條第一項之誤載），必須曾受徒刑之執行完畢，或一部之
執行而赦免後，五年以內再犯有期徒刑以上之罪者（按：應係五
年以內故意再犯有期徒刑以上之罪者之誤載），始足當之。另數
罪併罰案件之執行完畢，係指數罪定其應執行之刑，已將該應執
行之刑執行完畢而言；若其中一罪之有期徒刑先執行期滿，嗣依
檢察官聲請，法院裁定定其數罪之應執行之刑，則裁定前已先執
行之罪，因嗣後合併他罪定應執行之刑結果，檢察官所換發之執
行指揮書，係執行應執行刑，其前已執行之有期徒刑部分，僅應
予扣除而不能認為已執行完畢（最高法院八十四年度台非字第二
八四號、九十五年度台非字第三二○號判決參照）。二、經查被
告甲○前於民國九十四年間因施用第二級毒品案件，經台灣桃園
地方法院於同年十一月三日以九十四年度壢簡字第一七五四號判
決判處有期徒刑五月確定；另於九十二年間因偽造文書案件，經
台灣桃園地方法院於九十七年十二月二十二日以九十七年度審簡
字第四六八號判決判處有期徒刑五月，減為有期徒刑二月十五日
確定，上開二罪因符合數罪併罰，經台灣桃園地方法院於九十八
年五月十八日以九十八年度聲減字第六七號裁定定其應執行之刑
為有期徒刑五月確定，嗣因受刑人上開施用第二級毒品罪部分業
已於九十五年六月十五日執行完畢有期徒刑五月，台灣桃園地方
法院檢察署檢察官遂於九十八年六月二十三日以被告業已執畢有
期徒刑五月無需再予執行為由予以簽結，此有刑案資料查註紀錄
表、台灣桃園地方法院九十八年度聲減字第六七號裁定、台灣桃
園地方法院檢察署九十八年度執減更字第一六六號簽呈一份可資
佐證，是受刑人雖於九十五年六月十五日就施用第二級毒品罪部
分已執行完畢，然該罪既與上開偽造文書罪符合數罪併罰，依上
開說明，受刑人前已執行之有期徒刑五月部分，即僅應予扣除而
不能認已執行完畢，從而於上開二罪未全數執畢前，即難認上開
施用第二級毒品罪業已執畢。被告於九十七年五月二十日所犯施
用第一、二級毒品之時間既在上開符合數罪併罰之案件執行完畢
前，應不構成累犯，原判決依累犯予以論科，即有刑事訴訟法第
三百七十九條第十款依法應於審判期日調查之證據而未予調查及
判決適用法則不當之違背法令（按最高法院九十五年度台非字第
三二○號判決所撤銷改判之台灣桃園地方法院九十三年度訴字第
一九一四號判決，亦係於原審判決後始經裁定定應執行之刑，與
本案相同）。三、案經確定，且對受刑人不利，爰依刑事訴訟法
第四百四十一條、第四百四十三條提起非常上訴，以資糾正。」
等語。
本院按：受徒刑之執行完畢，或一部之執行而赦免後，五年以內
故意再犯有期徒刑以上之罪者，為累犯，加重本刑至二分之一，
刑法第四十七條第一項定有明文。又被告犯應併合處罰之數罪，
經法院以判決或裁定定其數罪之應執行刑確定者，該數罪是否執
行完畢，均以所定之執行刑全部執行完畢為斷。其在定執行刑前
已先執行之有期徒刑之罪，因嗣後與他罪合併定執行刑，而由檢
察官換發執行指揮書執行應執行刑者，其前已執行之有期徒刑部
分，僅應予扣除，不能認為已執行完畢。被告甲○於九十四年間
因施用第二級毒品案件，經台灣桃園地方法院九十四年度壢簡字
第一七五四號判處有期徒刑五月確定部分，雖於九十五年六月十
五日經檢察官執行終結，惟被告於前開案件判決確定前，另於九
十二年間犯偽造文書罪，經同法院判處有期徒刑五月，減為有期
徒刑二月十五日確定（九十七年度審簡字第四六八號）；嗣上開
施用毒品罪因合於中華民國九十六年罪犯減刑條例之減刑條件，
經同法院於九十八年四月三十日裁定減為有期徒刑二月又十五日
，並與前揭偽造文書罪減得之刑定執行刑為有期徒刑五月，於九
十八年五月三十日確定（九十八年度聲減字第六七號）。台灣桃
園地方法院檢察署檢察官旋在同年六月二十三日以扣除前已執行
有期徒刑五月部分後，被告已無殘刑而無需再予執行為由，簽報
執行終結在案，有上揭裁定、被告刑案資料查註紀錄表、台灣桃
園地方法院檢察署檢察官九十八年度執減更字第一六六號簽等在
卷可稽。是被告前開施用毒品罪及偽造文書罪，係於九十八年六
月二十三日始經執行完畢，則其於九十七年五月二十日某時為警
採尿時起往前回溯二十六小時內某時，施用第一級毒品海洛因，
及往前回溯九十六小時內某時施用第二級毒品甲基安非他命時，
前犯之施用第二級毒品罪不能認已執行完畢，自不成立累犯，原
判決均依累犯予以論科，即有判決適用法則不當之違背法令。案
經確定，且不利於被告，非常上訴意旨執以指摘，洵有理由。爰
將原判決關於主刑部分撤銷，另行判決如主文第二項所示，以資
救濟。
據上論結，應依刑事訴訟法第四百四十七條第一項第一款但書，
毒品危害防制條例第十條第一項、第二項，刑法第五十一條第五
款，判決如主文。
中    華    民    國  九十九  年    一    月  二十八  日
                      最高法院刑事第六庭
                          審判長法官  謝  俊  雄
                                法官  陳  世  雄
                                法官  吳  信  銘
                                法官  徐  文  亮
                                法官  劉  介  民
      本件正本證明與原本無異
                                      書  記  官
中    華    民    國  九十九  年    二    月    二    日
                                                    Ｍ
附錄：本件論罪法條
毒品危害防制條例第十條
施用第一級毒品者，處六月以上五年以下有期徒刑。
施用第二級毒品者，處三年以下有期徒刑。

司法院資訊處製作；財團法人民間司法改革基金會備份。
